【裁判字號】    98,易,241
【裁判日期】    981027
【裁判案由】    詐欺
【裁判全文】
臺灣桃園地方法院刑事判決               98年度易字第241號
公  訴  人  臺灣桃園地方法院檢察署檢察官
被      告  乙○○
上列被告因詐欺案件，經檢察官提起公訴（97年度偵字第 22921
號），本院判決如下：
    主  文
乙○○幫助意圖為自己不法之所有，以詐術使人將本人之物交付
，處拘役伍拾日，如易科罰金，以新臺幣壹仟元折算壹日。
    事  實
一、乙○○可預見某真實姓名不詳之成年人組成之詐欺犯罪集團
    ，其不自行申辦金融帳戶，而要求提供郵局帳戶之存摺、提
    款卡及密碼，係用以作為向不特定人詐欺取得財物等不法犯
    罪行為之工具，竟基於縱使該人將其帳戶用以從事詐欺取財
    之犯罪行為，亦不違反其本意之幫助犯意，於民國97年6 月
    初，在臺灣某不詳地點，將其所有之中華郵政股份有限公司
    八德大湳郵局帳號00000000000000號帳戶之存摺、提款卡及
    密碼交付予某真實姓名不詳之成年人，任由其作為詐欺取財
    之工具。嗣該不詳姓名之成年人所屬詐欺犯罪集團成員，乃
    意圖為自己不法之所有，基於詐欺取財之犯意聯絡，於97年
    6 月8 日晚上9 時許，由真實姓名不詳、暱稱「菲菲」之成
    年人，藉由MSN 網路即時通訊聊天室向甲○○佯稱可提供伴
    遊服務，惟須至自動櫃員機依指示操作，以確認其非檢警人
    員，使甲○○信以為真而陷於錯誤，於97年6 月8 日晚上10
    時27分許，在臺北縣板橋市○○路○ 段之第一商業銀行自動
    櫃員機將新臺幣（下同）23,456元匯出至乙○○之上開帳戶
    內，該筆款項隨即由詐欺犯罪集團成員以提款卡跨行提領一
    空。嗣甲○○發覺受騙後，乃報警處理，經警循線查悉上情
    。
二、案經桃園縣政府警察局八德分局報告臺灣桃園地方法院檢察
    署檢察官偵查後起訴。
    理  由
壹、證據能力部分：
    按「被告以外之人於審判外之陳述，雖不符刑事訴訟法第15
    9條之1至第159條之4之規定，而經當事人於審判程序同意作
    為證據，法院審酌該言詞陳述或書面陳述作成時之情況，認
    為適當者，亦得為證據。當事人、代理人或辯護人於法院調
    查證據時，知有刑事訴訟法第159條第1項不得為證據之情形
    ，而未於言詞辯論終結前聲明異議者，視為有前項之同意」
    ，刑事訴訟法第159條之5定有明文。查本判決所引用以下審
    判外作成之相關供述證據，公訴人、被告於本院準備程序、
    審判期日均表示無意見而不予爭執，亦未於言詞辯論終結前
    聲明異議，本院審酌上開證據資料製作時之情況，尚無違法
    取得及證明力明顯過低之瑕疵，認以之作為證據應屬適當，
    而其餘所依憑判斷之非供述證據，本院亦查無有何違反法定
    程序取得之情形，且上開各該證據均經本院於審判期日依法
    進行證據之調查、辯論，被告於訴訟上之防禦權，已受保障
    ，故上開證據資料均有證據能力。
貳、實體部分：
一、訊據被告乙○○就其有開立上揭郵局帳戶之事實固供認屬實
    ，惟矢口否認有何幫助詐欺取財犯行，辯稱：伊因記性不好
    有將提款卡密碼寫在存摺上，而97年6 月9 日早上發現上開
    帳戶之存摺、提款卡遺失後，即於當日下午以電話向郵局辦
    理掛失云云。經查：
(一)、被害人甲○○就其上揭被詐欺之情節，業於警詢時證述綦詳
    ，復有臺灣郵政股份有限公司桃園郵局97年7 月15日桃營字
    第0970100856號函暨所附被告上開帳戶之開戶基本資料、歷
    史交易明細表，及被害人甲○○提出之自動付款交易明細表
    存根聯1 紙等證在卷可稽（見偵查卷第38至41頁），是被害
    人甲○○因詐欺集團成員施用詐術，陷於錯誤而將款項匯入
    至被告之上開帳戶內，且該筆款項隨即遭人提領一空，被告
    上開帳戶確已作為犯罪集團成員向被害人詐欺取財提領贓款
    所用之工具，洵堪認定。
(二)、被告雖辯稱伊因記性不好有將提款卡密碼寫在存摺上，而97
    年6 月9 日早上發現上開帳戶之存摺、提款卡遺失後，即於
    當日下午以電話向郵局辦理掛失云云，惟查：
(1)、被告於偵訊時供稱：我沒有把郵局帳戶密碼寫在晶片卡或存
    摺上，並可當庭背出上開帳戶之密碼（見偵查卷第59至60頁
    ），嗣於本院訊問時又改稱：有將提款卡密碼寫在存摺最後
    1 頁（見本院卷第38頁背面），被告就其有無將上開帳戶之
    提款卡密碼寫在存摺中一情，所辯前後歧異，是否屬實，已
    非無疑慮。被告又陳稱：因存簿裡面沒有錢，我就把存簿、
    提款卡放在隨身的包包裡，上開帳戶之存摺及提款卡平日是
    放在包包裡，很久沒有使用過該帳戶，每天放在包包裡帶在
    身邊的帳戶有4 本，但包包內沒有其他東西遺失，其他3 本
    帳戶還在（見98年度審易字第32號卷第17頁、本院卷第38頁
    背面至39頁、偵查卷第59至60頁），依被告前開所言觀之，
    既上揭帳戶內已無存款可提領，且久未使用，又有何將該存
    摺與提款卡每日攜帶在身之必要，況被告果將上開帳戶存摺
    、提款卡，連同其他3 本帳戶一同放在包包裡，卻恰巧僅上
    開帳戶之存摺、提款卡遺失遭詐欺集團做為贓款提領之用，
    而其他帳戶則未遺失，顯有悖於常情。再經本院於審理時質
    之被告：你現在身上有無攜帶其他存摺？亦答稱：沒有（見
    本院卷第66頁），與其前所供稱平日都將存摺、提款卡放在
    包包裡之情迥不相同，則被告辯稱平日都將存簿、提款卡放
    在隨身的包包裡，上開帳戶之存摺、提款卡已遺失云云，尚
    難採信。
(2)、被告另辯稱伊於97年6 月9 日早上發現前開帳戶之存摺、提
    款卡遺失後，即於當日下午以電話向郵局辦理掛失云云，並
    提出行動電話門號0000000000號之已出帳通話明細單為證（
    見98年度審易字第32號卷第19頁），惟依上開通話明細單所
    示，該號碼固曾於97年6 月9 日下午3 時59分撥打八德大湳
    郵局之電話號碼00-0000000號，然並無法以此得知雙方實際
    對話內容為何，且中華郵政股份有限公司業以97年11月19日
    儲字第0970086876號函復：並無被告上開帳戶之語音掛失紀
    錄明確在卷（見偵查卷第62頁），足證被告所辯上開帳戶之
    存摺、提款卡係遺失，伊曾於97年6 月9 日以電話辦理掛失
    云云，均非屬實情。若非被告將上開帳戶之提款卡及密碼告
    知他人，詐騙集團份子豈能輕易自該帳戶內提領金錢使用。
    堪認該詐欺集團成員非但已取得被告上開帳戶之存摺、提款
    卡，更且已知悉正確之密碼，始能於贓款匯入後，得迅速以
    提款卡鍵入正確密碼提領。顯見被告確將該帳戶存摺、提款
    卡交付予某真實姓名不詳之人，並告知正確之密碼，以利詐
    欺集團成員使用該提款卡提領款項。
(3)、查銀行、郵局之活期儲蓄存款帳戶，一般人極易申請取得，
    個人之存款帳戶存摺、提款卡及密碼等，又關係該帳戶款項
    之存取，如非極為信任之親友有迫切使用之必要外，本可自
    行至銀行或郵局開立帳戶使用，而無向他人借用帳戶使用之
    必要；個人之帳戶存摺、提款卡，亦無任意出借、交付或將
    帳戶提款卡密碼告知予非熟識者之理。被告為智慮成熟之成
    年人，並有多年社會工作經驗，而近年來詐欺犯罪集團利用
    人頭金融帳戶以詐騙被害人從事財產犯罪之違法行為屢見不
    鮮，如提供金融帳戶予不認識之人使用，將成為他人作為詐
    欺犯罪之工具，而有幫助他人實施詐欺犯罪之可能，自難諉
    為不知，亦非全然無可預見，詎其仍將上開帳戶之存摺、提
    款卡及密碼交付予某真實姓名不詳之人，容任他人隨意使用
    該帳戶而將其帳戶作為詐欺犯罪之工具，被告主觀上顯有縱
    有人以其金融帳戶實施詐欺犯罪亦不違背其本意之幫助犯意
    ，至為明確。
(三)、綜上所述，被告上開所辯，顯為卸責之詞，不足採信。本案
    事證已經明確，被告犯行堪以認定，應予依法論科。
二、按刑法上之幫助犯，雖與正犯對於犯罪有共同之認識，惟是
    以幫助之意思，對於正犯資以助力，並未參與實行犯罪構成
    要件之行為者而言。本案真實姓名不詳之成年人所組成之詐
    欺犯罪集團，就上開詐欺取財犯行，有犯意聯絡與行為分擔
    ，為共同正犯，惟被告僅係基於幫助詐欺取財意思，並僅提
    供其所有上開帳戶之存摺、提款卡及密碼，供為詐欺集團成
    員不法所得款項匯入、提領之用，係提供詐欺取財構成要件
    以外之助力，而為詐欺取財罪之幫助犯。
三、是核被告所為，係犯刑法第30條第1 項前段、第339 條第 1
    項之幫助詐欺取財罪，並依刑法第30條第2 項規定，按正犯
    之刑減輕之。爰審酌被告提供其前開帳戶之存摺、提款卡、
    密碼，幫助上開正犯用以作為詐欺犯罪取得款項之匯入、提
    領，助長不法份子之訛詐歪風，使執法人員難以追查詐騙集
    團成員之真實身分，兼衡被害人所受之損害，及其犯後猶卸
    詞狡辯等一切情狀，量處如主文所示之刑，並諭知易科罰金
    之折算標準。至被告所提供前開帳戶之存摺、提款卡，既經
    被告交予他人，且未扣案，該帳戶之存摺、提款卡現是否尚
    在不明，為免將來執行之困難與爭議，爰不另為沒收之諭知
    ，附此敘明。
據上論斷，依刑事訴訟法第299條第1項前段，刑法第30條第1 項
前段、第2項、第339條第1項、第41條第1項前段，中華民國刑法
施行法第1條之1第1項、第2項前段，判決處刑如主文。
本案經檢察官周芝君到庭執行職務。
中    華    民    國    98    年    10    月    27    日
                  刑事第五庭  審判長法  官  潘政宏
                                    法  官  江春瑩
                                    法  官  劉淑玲
以上正本證明與原本無異。
如不服本判決應於收受判決後10日內向本院提出上訴書狀，並應
敘述具體理由。其未敘述上訴理由者，應於上訴期間屆滿後20日
內向本院補提理由書(均須按他造當事人之人數附繕本)「切勿逕
送上級法院」。
                                    書記官  翁其良
中    華    民    國    98    年    10    月    27    日
附錄論罪科刑法條：
刑法第339條：
意圖為自己或第三人不法之所有，以詐術使人將本人或第三人之
物交付者，處5 年以下有期徒刑、拘役或科或併科1000元以下罰
金。
以前項方法得財產上不法之利益或使第三人得之者，亦同。
前二項之未遂犯罰之。


司法院資訊處製作；財團法人民間司法改革基金會備份。
